臺灣屏東地方法院民事裁定
111年度監宣字第52號
聲  請  人  何莊麗香

相  對  人  何裕讀  

關  係  人  何鴻毅  

            何美慧  

            何佳臻  

上列聲請人聲請監護宣告事件，本院裁定如下：
    主    文
宣告何裕讀（民國○○○年○月○日生、身分證統一編號：Z ○
○○○○○○○○號）為受監護宣告之人。
選定何莊麗香（民國○○○年○月○○○日生、身分證統一編號：Z○○○○
○○○○○號）為受監護宣告人之監護人。
指定何佳臻（民國○○○年○月○○日生、身分證統一編號：
Z ○○○○○○○○○號）為會同開具財產清冊之人。
聲請程序費用由受監護宣告人負擔。
    理    由
一、按對於因精神障礙或其他心智缺陷，致不能為意思表示或受
    意思表示，或不能辨識其意思表示之效果者，法院得因本人
    、配偶、四親等內之親屬、最近一年有同居事實之其他親屬
    、檢察官、主管機關、社會福利機構、輔助人、意定監護受
    任人或其他利害關係人之聲請，為監護之宣告；受監護宣告
    之人應置監護人；法院為監護之宣告時，應依職權就配偶、
    四親等內之親屬、最近一年有同居事實之其他親屬、主管機
    關、社會福利機構或其他適當之人選定一人或數人為監護人
    ，並同時指定會同開具財產清冊之人；法院選定監護人時，
    應依受監護宣告之人之最佳利益，優先考量受監護宣告之人
    之意見，審酌一切情狀，並注意下列事項：受監護宣告之
    人之身心狀態與生活及財產狀況。受監護宣告之人與其配
    偶、子女或其他共同生活之人間之情感狀況。監護人之職
    業、經歷、意見及其與受監護宣告之人之利害關係。法人
    為監護人時，其事業之種類與內容，法人及其代表人與受監
    護宣告之人之利害關係，民法第14條第1 項、第1110條、第
    1111條第1 項、第1111條之1 設有明文。
二、本件聲請意旨：相對人即聲請人之夫何裕讀（民國00年0月0
     日生、身分證統一編號：Z000000000號）於111 年1月3日
    因腦中風，致不能為意思表示或受意思表示，或不能辨識其
    意思表示之效果，為此依民法第14條規定，聲請宣告相對人
    為受監護宣告人等語。
三、經查，聲請人上開主張，業據其提出戶籍謄本、長庚醫療財
    團法人高雄長庚紀念醫院診斷證明書、輔英科技大學附設醫
    院診斷書等件為證，相對人並於111 年3 月21日由鑑定人黃
    文翔醫師進行鑑定會談，鑑定人鑑定結果：個案梗塞性腦中
    風、頭部外傷導致顱骨骨折後合併極重度失智狀態（昏迷狀
    態）。個案過去有高血壓、糖尿病、高血脂、肺炎、呼吸衰
    竭、敗血症. . . 等疾病病史。個案於111年1月3日發生跌
    倒，並且陷入昏迷狀態 ，隨後經過屏東縣東港鎮輔英醫院
    檢查出已經發生梗塞性腦中風並轉高雄市長庚醫院緊急住院
    治療，治療之後意識尚無法恢復，尚呈現有失智、失語、半
    身癱瘓之後遺症。出院之後轉往老人長期照護中心接受長期
    照顧迄今。個案於：㈠身體狀態檢查︰⒈理學檢查：中等身材
    、剪短髮、全身下肢肌肉嚴重萎縮肢體癱瘓，上下顎牙齒有
    多顆牙齒脫落，左側肢體偏癱，右手帶有醫療用約束手套並
    以約束帶綁於床上，鼻腔插有鼻胃管。⒉臨床檢查︰下肢無行
    動能力，眼神呆滯、目光茫然，無法與人做口語溝通。會談
    中個案因爲意識仍然處於昏迷狀態中，無法回應任何問題，
    也無法以肢體語言表達個人意思，個案連自己姓名也無法回
    答，其餘有關個人基本資料的所有問題全部都無法回答。由
    臨床經驗及個案平日所表現之生活功能來判斷已經達到極重
    度失智之程度。⒊其他精神狀態：個案無法言語，無法聽從
    指令做動作（例如舉手、握拳、伸出左右手...等）（個案
    不知道哪隻手是左手、右手），認知功能嚴重受損，無法辨
    識自家親人，喪失語言表達能力，也無法識字、筆談、使用
    肢體語言（點頭、搖頭、揮手、伸出手指頭代表想表達之數
    字. . 等）正確回應，對於時間、地方、人物之定向能力完
    全喪失，長短期記憶也明顯喪失。㈡日常生活狀況：⒈日常生
    活自理情形：進食、沐浴、翻身、大小便、移動身體、更衣
    . . . 等皆無法自理，無法自己坐起，無法站立、無法走動
    ，目前靠他人以鼻胃管餵食及使用紙尿布處理大小便。⒉經
    濟活動能力（包括管理處分自己財產之能力）：無法自行購
    物，因爲無語言能力也無行動能力，不會計算該找回之零錢
    、無法做個位數與兩位數字之加減計算、無法辨識不同錢幣
    、紙鈔之幣值，不會做不同紙鈔兌換之計算、不會到金融機
    構辦理存款提款、不知如何保管與儲存自己之財物，完全無
    處理財產之能力。⒊社會性：無職業功能、無社交功能、無
    法自行搭乘或使用大眾交通工具、無法自行認路回家、無自
    我安排休閒活動之功能。㈢鑑定結果：個案各項功能退化嚴
    重，生活完全無自理能力，必須長期依賴家人、醫療或養護
    機構照顧，目前已處於極重度失智狀態，因而導致個人之認
    知功能嚴重失能，爲意思表示或受意思表示或辨識其意思表
    示效果之能力完全喪失，可以判定爲無意思能力，無法獨力
    處理個人法律事務與從事個人財務管理，也無法主張或維護
    個人權益，應該已達監護宣告之標準。㈣預後及回復之可能
    性：個案之梗塞性腦中風、頭部外傷導至顱骨骨折後合併極
    重度失智狀態（昏迷狀態）疾病因爲腦部受損極爲嚴重，個
    案已經69歲，復原能力薄弱，目前尚在昏迷中，預估個人功
    能會隨著年齡老化而逐漸退化，預期其疾病之預後不佳，回
    復機會不大等情，有屏安醫療社團法人屏安醫院111 年3 月
    22日屏安管理字第1110000911號函附之精神鑑定報告書1 份
    在卷可憑。本院綜合上情及鑑定結果認相對人確因精神障礙
    （極重度失智狀態），致完全不能為意思表示或受意思表示
    或辨識其意思表示效果之程度，故聲請人聲請對相對人為監
    護之宣告，為有理由，應予准許。
四、次查，聲請人為相對人之妻，相對人之子女何美慧、何佳臻
    、何鴻毅及相對人之妹何碧月、何貴均同意由其擔任監護人
    ，有親屬會議紀錄足憑，可見相對人至親認同由聲請人擔任
    監護人，是由聲請人負責護養及照顧相對人並管理其財產，
    最能符合相對人之利益，尚無選任程序監理人評估監護人選
    之必要，爰選定聲請人為監護人。另依前揭規定，法院於選
    定監護人時，應同時指定會同開具財產清冊之人，及依民法
    第1113條準用同法第1099條之規定，監護開始時，監護人對
    於受監護人之財產，應依規定會同遺囑指定、當地直轄市、
    縣（市）政府指派或法院指定之人，於2 個月內開具財產清
    冊，並陳報法院。為使聲請人得於期限內開具財產清冊並陳
    報法院，並衡酌關係人何佳臻為相對人之女兒，其願意會同
    開具財產清冊，有前揭家庭會議紀錄在卷足稽，爰併指定關
    係人何佳臻為會同開具財產清冊之人。
五、依家事事件法第164 條第2 項，裁定如主文。
中　　華　　民　　國　  111   年　  3　   月　　31  　日
                        家事法庭法  官　林美靜
以上正本係照原本作成。
如不服本裁定，應於送達後10日內向本院提出抗告狀，並繳納抗
告費新臺幣1,000 元。
中　　華　　民　　國　　111 　年　　3 　　月　　31　　日
                                書記官　張巧筠